【裁判字號】    88,自,1276
【裁判日期】    890612
【裁判案由】    詐欺
【裁判全文】
臺灣臺中地方法院刑事判決                        八十八年度自字第一二七六號
    自  訴  人  丙○○即車王機車行
    代  理  人  丁○○
    被      告  乙○○
    被      告  甲○○
右列被告等因詐欺案件，經自訴人提起自訴，本院判決如左：
    主  文
乙○○共同意圖為自己不法之所有，以詐術使人將本人之物交付，處有期徒刑伍月，
緩刑貳年。
甲○○共同意圖為自己不法之所有，以詐術使人將本人之物交付，累犯，處有期徒刑
伍月。
    事  實
一、乙○○明知其並無給付能力，甫於民國八十七年三、四月間向鈺祥機車行以動產
    擔保交易附條件買賣方式購買機車乙輛，支付分期價金四月後，即因業已累計積
    欠中國信託商業銀行信用卡費用七萬餘元未為給付，因缺錢花用及支付鈺祥機車
    行車款，竟與甲○○ (前於八十三年、八十六年間分別因竊盜罪，經台灣雲林地
    方法院分別判處有期徒刑八月、五月確定，於八十七年五月四日假釋期滿執行完
    畢)共同基於意圖為自己不法之所有之犯意聯絡，於民國八十七年七月八日，佯
    以動產擔保交易附條件買賣方式，由乙○○出面、甲○○擔任保證人，向丙○○
    即車王機車行 (下稱丙○○)購買ＮＷＡ－四八一號機車一輛，乙○○為動產擔
    保交易之債務人，雙方約定價款為新台幣 (下同)六萬五千七百九十元，自八十
    七年七月八日起至八十八年四月十五日止，每月一期，付款七千三百一十元，標
    的物放置地點約定為乙○○之住居所即台中縣神岡鄉○○路四四號，於價款付清
    前，該機車仍屬丙○○所有，乙○○不得任意將機車遷移、出賣、出質、移轉、
    抵押或為其他處分等，致丙○○陷於錯誤，同意出售並交付上開機車予乙○○。
    詎乙○○詐得上開機車後，即拒不付款，即以二萬元出質於鈺祥機車行（甲○○
    不知情），經丙○○一再催繳，乙○○、甲○○分別遷移至福建省金門縣烏坵鄉
    小坵村十二號及雲林縣斗六市○○街六八號二樓，致丙○○追索無著，致生損害
    於丙○○。
二、案經丙○○提出自訴。
    理  由
一、訊據被告乙○○、甲○○對於右揭時、地由乙○○出面購買、甲○○擔任保證人
    方式，以動產擔保交易附條件買賣方式購買上開機車之事實，固不否認，惟矢口
    否認有何詐欺犯行，乙○○辯稱：伊係因後來無工作，並無詐欺意圖。甲○○辯
    稱，係因其向他車行購買機車，乙○○擔任其保證人，乙○○又為其兄弟，故擔
    任其保證人，購車時乙○○有正當工作，伊無詐欺犯意云云。經查：
(一)右開犯罪事實，業據告訴人代理人劉家億指訴情節相符，並有附條件買賣契約書
    、乙○○、甲○○身分證影本、汽 (機)車各項異動登記書、營利事業登記證各
    乙紙及存證信函二紙（均為影本）在卷可憑。
(二)乙○○購買上開機車前，既已向鈺祥機車行購買機車，僅給付四期後即無力付款
    ，又於購買上開機車前，即因每期僅給付中國信託信用卡最低繳付額，而累計積
    欠中國信託七萬元，其雖辯稱擬以每月約二萬餘元收入支付期款，惟乙○○斯時
    業已應按月支付鈺祥車行六千二百七十元，加計應支付丙○○每月七千三百一十
    元期款及按月支付父親租金二千元，僅餘約五千餘元，如何生活？且其於購買機
    車後仍繼續工作三、四個月以上，竟於購車後即拒不付款，復將機車交由鈺祥機
    車行質押抵付前開未給付之鈺祥車行車款，並遷移至雲林縣斗六市上址，其於購
    買上開機車前，即陷於無資力狀態，顯係意圖為自己不法利益，偽以動產擔保交
    易附條件買賣方式向丙○○詐得上開機車，供己持以質押予鈺祥機車行，其辯稱
    因須返還上開信用卡費用及支付父親二千元租金，致無力給付期款，核屬事後卸
    責之詞。
(三)甲○○於乙○○購買機車時，即知乙○○前因按月支付中國信託信用卡費最低支
    付額，業已累計積欠中國信託信用卡費用七萬元，又無其他財產，購車後即自行
    將戶籍遷至金門縣上址，而乙○○既在工作，未為給付車款，不為催促亦未代為
    出面處理，顯與乙○○間有共同詐欺之犯意聯絡，其辯稱係因乙○○為其購車之
    保證人，方為乙○○之保證人，並無詐欺犯意，核屬事後飾卸之詞。
(四)綜上所述，事證明確，被告二人犯行已堪認定，應予依法論科。
二、核被告乙○○所為，係犯動產擔保交易法第三十八條之罪、刑法第三百三十九條
    第一項之詐欺取財罪。甲○○所為，係犯刑法第三百三十九條第一項詐欺取財罪
    。被告二人間就詐欺取財犯行，有犯意之聯絡，行為之分擔，為共同正犯。被告
    乙○○所犯違反動產擔保交易法第三十八條之罪與詐欺取財罪間，有方法、結果
    之牽連關係，為牽連犯，應從一重之詐欺取財罪處斷。被告甲○○曾犯有如事實
    欄所述罪名，經臺灣雲林地方法院判處有期徒刑八月、五月確定，並於八十七年
    五月四日假釋期滿執行完畢，有台灣高等法院被告全國前案紀綠表在卷可稽，其
    於五年以內再犯本件有期徒刑以上之罪，為累犯，應依刑法第四十七條規定加重
    其刑。爰審酌被告乙○○素行良好，甲○○有事實欄所述犯行，素行顯屬不良，
    被告二人智識程度、未支付分毫期款及犯後猶飾詞矯辯等一切情狀，分別量處如
    主文所示之刑。末查被告乙○○前未曾受有期徒刑以上刑之宣告，有台灣高等法
    院被告全國前案紀錄表在卷可按，被告經此偵審程序之教訓，當知警惕而無再犯
    之虞，本院綜核各情，所宣告之刑，認以暫不執行為適當，併予宣告緩刑二年，
    以啟自新。
據上論斷，應依刑事訴訟法第三百四十三條、第二百九十九條第一項前段，動產擔保
交易法第三十八條，刑法第十一條前段、第二十八條、第三百三十九條第一項、第五
十五條、第四十七條、第七十四條第一款，罰金罰鍰提高標準條例第一條前段，判決
如主文。
中      華      民      國    八十九    年      六      月十二    日
                                          法  官  陳  學  德
右正本證明與原本無異。
如不服本判決，應於判決送達後十日內向本院提出上訴狀，上訴於臺灣高等法院臺中
分院( 須附繕本 )。
                                          書記官
中      華      民      國    八十九    年      六      月      十三    日
附錄論罪科刑法條：
動產擔保交易法第三十八條
動產擔保交易之債務人，意圖不法利益，將標的物遷移、出賣、出質、移轉、抵押或
為其他處分。致生損害於債權人者，處三年以下有期徒刑、拘役或科或併科一萬二千
元以下罰金。
刑法第三百三十九條第一項
意圖為自己或第三人不法之所有，以詐術使人將本人或第三人之物交付者，處五年以
下有期徒刑、拘役或科或併科一千元以下罰金。


司法院資訊處製作；財團法人民間司法改革基金會備份。
